【裁判字號】    92,訴,339
【裁判日期】    920616
【裁判案由】    返還溢領金
【裁判全文】
臺灣桃園地方法院民事裁定  九十二年訴字第三三九號
    原      告  新竹縣政府
    法定代理人  鄭永金
    訴訟代理人  彭鳳珠
                許玉芳
    被      告  甲○○
右當事人間請求返還溢領金事件，本院裁定如左：
    主      文
原告之訴駁回。
訴訟費用由原告負擔。
    理      由
一、按訴訟事件不屬普通法院之權限者法院應以裁定駁回之。民事訴訟法第二百四十
    九條第一項第一款定有明文。而民事訴訟乃當事人私法關係所生之爭執，請求普
    通法院依法裁判所實施的程序，至人民與中央或地方機關，因公法上原因發生財
    產上給付，乃屬公法上之爭議，且依民國八十九年七月一日行政訴訟法修正條文
    施行後，即屬於該法第八條第一項所規定之公法上一般給付訴訟，自應由行政法
    院審判之，普通法院對之已無審判權，此觀諸司法院大法官會議釋字第四六六解
    釋自明。次按土地徵收乃行政處分之一種，國家機關基於權利主體之地位，依土
    地法第二百三十六條第一項規定，對於被徵收土地所有人因此所受損害予以適當
    填補所給與之補償地價、補償費及遷移費，乃在履行其公法上義務，即具有公法
    上性質，是以行政機關基於徵收私人土地之行政處分所發放之補償金，如主張有
    溢領情事，而請求受處分相對人即土地原所有人返還溢領之補償金，應屬公法上
    不當得利之法律關係，該管機關自應基於公法上不當得利之法理，依行政訴訟法
    第八條第一項規定，向行政法院提起一般給付之訴。
二、本件原告係以被告原有竹北市○道段第五００、五０二、五六七、五八一、五八
    八、五九四、五九六、六０二、六一一、六二五、六二七、七六八、七七一、七
    七四、七七八、七九一、七九五、七九七、七九八、八０一、八０五、八二一、
    八三０、八四五、八四九及八五五地號等二十六筆土地，屬於新竹縣縣治遷建第
    二期區段徵收範圍內之土地，原告徵收前開土地原應以被告被徵收土地持份之面
    積乘以公告現值計算地價補償金，即新台幣（下同）二百七十九萬二千五百四十
    八元，惟原告誤繕補償清冊，致發放被告補償費五百七十萬九千七百十二元，並
    經被告於民國八十八年四月十三日領竣，扣除被告尚未領取之以地價補償金四成
    計算之獎勵金即一百十一萬七千零十九元後，被告尚溢領地價補償金一百八十萬
    零一百四十五元，故起訴請求被告返還，揆諸前揭規定及說明，返還溢領補償金
    之爭議，屬公法上金錢給付之請求，應循行政訴訟程序解決，普通法院對之無審
    判權，原告向本院起訴，自非合法，應予駁回。
三、依民事訴訟法第二百四十九條第一項第一款、第九十五條、第七十八條，裁定如
    主文。
中      華      民      國    九十二    年      六      月    十六    日
                                    臺灣桃園地方法院民事第二庭
~B法      官  管靜怡
右為正本係照原本作成
如對本裁定抗告須於裁定送達後五日內向本院提出抗告狀
中      華      民      國    九十二    年      六      月     十九     日
~B法院書記官  趙芳媞


司法院資訊處製作；財團法人民間司法改革基金會備份。
